【裁判字號】    98,交簡上,361
【裁判日期】    990129
【裁判案由】    過失傷害
【裁判全文】
臺灣桃園地方法院刑事判決           98年度交簡上字第361號
上  訴  人
即  被  告  乙○○
上列上訴人即被告因過失傷害案件，不服本院98年度審交簡字第
127 號，中華民國98年10月30日第一審簡易判決（起訴案號：臺
灣桃園地方法院檢察署98年度偵字第8519號）提起上訴，經本院
管轄之合議庭判決如下：
    主  文
原判決撤銷。
乙○○因過失傷害人，處有期徒刑參月，如易科罰金，以新臺幣
壹仟元折算壹日。緩刑貳年。
    事  實
一、乙○○明知自己考領之駕駛執照已遭註銷不得駕駛汽車，竟
    於民國98年1 月17日上午9 時15分許，無照駕駛車牌號碼LH
    -0342 號自小客車，沿桃園縣楊梅鎮○○路自新屋往楊梅方
    向行駛，行經該路與梅高路120 巷口無號誌之交岔路口時，
    欲左轉往梅高路120 巷方向行駛，本應注意汽車行駛至無號
    誌之交岔路口，轉彎車應暫停讓直行車先行及應注意車前狀
    況，並隨時採取必要之安全措施，且左轉彎時應距交岔路口
    30 公 尺前顯示方向燈或手勢，行至交岔路口中心處左轉，
    並不得占用來車道搶先左轉，而依當時天候晴、日間自然光
    線、視距良好、路面乾燥無缺陷亦無障礙物等情形，並無使
    之不能注意之情事，竟疏於注意，未注意車前狀況且未暫停
    讓直行車先行，復疏未注意左轉彎時應距交岔路口30公尺前
    顯示方向燈或手勢，且未行至交岔路口中心處即貿然左轉，
    適有甲○○騎乘車牌號碼PYW-898 號機車，沿梅高路自楊梅
    往新屋方向直行，亦行經梅高路與梅高路120 巷交岔口，因
    閃避不及，致兩車車頭相撞，甲○○因此人車倒地，因而受
    有左腕遠端橈骨粉碎性骨折之傷害。乙○○於肇事後於有偵
    查犯罪職權之警員到場處理尚不知孰為肇事者前，向警員坦
    承肇事而接受裁判。
二、案經甲○○訴由臺灣桃園地方法院檢察署檢察官偵查後起訴
    ，經原審改依簡易判決處刑。
    理  由
壹、程序方面：
一、按被告以外之人於偵查中向檢察官所為之陳述，除顯有不可
    信之情況者外，得為證據，刑事訴訟法第159 條之1 第2 項
    定有明文。因檢察官代表國家偵查犯罪時，原則上均能遵守
    法定程式，且被告以外之人如有具結能力，仍應依法具結，
    以擔保其係據實陳述，故規定「除顯有不可信之情況者外」
    ，得為證據（最高法院93年度臺上字第2397號判決意旨參照
    ）。查證人即告訴人甲○○既於偵查中同意具結而為證述，
    有證人結文可證，依現存證據亦查無顯不可信情況，依上說
    明，證人甲○○於檢察官偵查中所為證述自有證據能力。
二、次按被告以外之人於審判外之言詞或書面陳述，除法律有規
    定者外，不得作為證據；被告以外之人於審判外之陳述，經
    當事人於審判程式同意作為證據，法院審酌該言詞陳述或書
    面陳述作成時之情況，認為適當者，亦得為證據。當事人、
    代理人或辯護人於法院調查證據時，知有第159 條第1 項不
    得為證據之情形，而未於言詞辯論終結前聲明異議者，視為
    有前項之同意，刑事訴訟法第159 條第1 項及第159 條之5
    分別定有明文。查告訴人甲○○於警詢中所為陳述，固屬傳
    聞證據，惟檢察官及被告就前揭審判外陳述之證據能力，於
    本院審判期日時並未爭執，且迄至言詞辯論終結前未聲明異
    議。經核上開證據資料製作時之情況，查無違法不當或證明
    力明顯過低之瑕疵，亦認為以之作為證據應屬適當。
三、其次，本案認定事實所引用之文書證據，並無證據證明係公
    務員違背法定程式所取得，亦無刑事訴訟法第159 條之4 之
    顯有不可信之情況與不得作為證據之情形。本院斟酌本案卷
    內之證據並非非法取得，亦無證明力明顯過低之情形，且經
    本院於審判期日依法進行證據之調查、辯論，被告於訴訟上
    之程序權即已受保障，故前揭各該證據，均得採為證據，合
    先敘明。
貳、實體方面：
一、訊據被告乙○○固然坦承伊無照於上開時間、地點，駕駛車
    號LH-0342 號自小客車與告訴人甲○○騎乘之機車相撞，致
    甲○○受有上開傷勢等事實，惟矢口否認有何過失傷害犯行
    ，辯稱：本件車禍發生前，伊完全沒有發現甲○○之車輛，
    伊正在左轉時，甲○○始騎機車追撞伊所駕車輛之中後方，
    本件交通事故為甲○○之過失云云。惟查：
（一）前揭被告於上述時、地，無照駕駛上開自小客車，未先顯
      示左邊方向燈即逕自左轉，致2 車車頭前方發生碰撞，甲
      ○○隨即人車倒地，受有左腕遠端橈骨粉碎性骨折之傷害
      等情，業據證人即告訴人甲○○於警詢中證稱：「案發當
      時我沿梅高路由楊梅往新屋方向直行，行近梅高路120 號
      巷口時，見對方當時沿著中央分向線行駛，我就開始減速
      ，對方車輛未打方向燈突然左轉，我立即緊急煞車，但還
      是來不及，就和對方發生碰撞，碰撞後，對方下車才再上
      車啟用方向燈，撞擊部位在機車前方」等語（見偵查卷宗
      第10、11頁），於偵查中證稱：「98年1 月17日上午9 時
      許，我沿梅高路直行，被告未打方向燈突然左轉，就撞上
      了」等語詳確（見偵查卷宗第34頁），被告於警詢中復坦
      認：「我當時沿梅高路由新屋往楊梅方向行駛，欲左轉梅
      高路120 巷，當我正在左轉時，發現對方在我對面車道約
      30公尺處快速朝我這邊駛來，我立即煞車，對方仍然撞擊
      我車子前方，我車子前保險桿凹陷斷裂、水箱變形，我的
      駕照之前已經註銷了，現無駕照」等語不諱（見偵查卷宗
      第4 、5 頁），再參以卷附車損照片（見偵查卷宗第23至
      26頁）可知，被告所駕自小客車係前方保險桿中央處遭撞
      擊而凹陷、斷裂，而告訴人機車係位於車頭處有輕微擦痕
      ，足見兩車撞擊之部位確均在車頭處無誤，被告於本院審
      理中始改稱：伊左轉前並無發現甲○○之蹤跡，左轉途中
      伊所駕車輛中後方遭甲○○所騎機車撞擊云云，顯與事實
      不符，不足採信。再者，依卷附肇事現場照片被告車輛之
      位置，及被告於警詢中供陳撞擊後沒有移動現場等情可知
      ，被告於案發當時並未行至交岔路口中心處，即搶先左轉
      。又甲○○因本件車禍受有左腕遠端橈骨粉碎性骨折之傷
      害，有行政院衛生署新竹醫院乙種診斷證明書1 份在卷可
      憑（見偵查卷宗第16頁）。綜此，本件車禍肇事原委，堪
      認係甲○○沿梅高路自楊梅往新屋方向與被告對向直行駛
      來，被告駕車沿梅高路自新屋往楊梅方向駛至該路與梅高
      路120 巷交岔口時欲左轉，未注意前方有直行之甲○○前
      來，且其為轉彎車應暫停讓直行車先行，又未於交岔路口
      30公尺前顯示方向燈或手勢，即貿然左轉，致甲○○煞避
      不及，而與被告所駕自小客車發生碰撞，人車倒地後受有
      上述傷害甚明。
（二）按車輛駕駛執照為駕駛汽車之許可憑證，由駕駛人向公路
      監理機關申請登記，考驗及格後發給之，車輛駕駛人經考
      驗及格，未領取駕駛執照前，不得駕駛車輛；又按車輛行
      駛時，駕駛人應注意車前狀況，並隨時採取必要之安全措
      施；汽車行駛至無號誌交岔路口，其行進、轉彎，應依左
      列規定：左轉彎時，應距交岔路口30公尺前顯示方向燈或
      手勢，換入內側車道或左轉車道，行至交岔路口中心處左
      轉，並不得占用來車道搶先左轉、轉彎車應暫停讓直行車
      先行，道路交通安全規則第50條第1 項、第94條第3 項、
      第102 條第1 項第2 款、第5 款分別定有明文。再觀諸卷
      附道路交通事故調查報告表（一）、（二）所示，肇事當
      時天候晴、日間自然光線、道路乾燥、無缺陷、無障礙物
      、且視距良好，並無不能注意之情事，竟疏未注意前開規
      定，未注意前方有甲○○騎乘機車直行駛來，未暫停讓直
      行之甲○○騎機車先行，且未於交岔路口30公尺前顯示方
      向燈或手勢，復未行至交岔路口中心處，即貿然左轉，致
      生本件車禍，可證被告之行為顯有過失，而告訴人甲○○
      正常行駛在其車道，其案發前之車速為時速40至50公里，
      見被告由對向駛來業已減速，據其證述如前，而依卷附道
      路交通事故調查報告表（一）所載該路段速限為時速50公
      里，足見其並未超速行駛，因被告所駕自小客車未顯示方
      向燈或手勢，且未暫停讓其直行車先行，貿然搶先左轉，
      致甲○○猝不及防而與被告所駕車輛發生碰撞，其並無過
      失甚明，被告辯稱：肇事當時，甲○○車速過快，自行追
      撞伊所駕車輛中後方云云，亦非可採。又告訴人甲○○所
      受前揭傷害之結果與被告之過失行為間顯有相當因果關係
      ，被告自應負過失傷害之罪責。綜上所述，本件事證明確
      ，被告犯行已堪認定，應依法論科。
二、核被告所為，係犯刑法第284 條第1 項前段之過失傷害罪。
    被告之駕照已遭註銷，係無照駕駛汽車，為被告所坦承，且
    有桃園縣政府警察局舉發違反道路交通管理事件通知單1 紙
    在卷可憑。其無駕駛執照駕車，因而致人受傷，依法應負過
    失傷害之刑事責任，應依道路交通管理處罰條例第86條第1
    項之規定，加重其刑。又被告於肇事後，犯罪未被發覺前，
    向據報前往現場處理事故之警員坦承為肇事駕駛，自首而接
    受裁判一情，並有桃園縣警察局道路交通事故肇事人自首情
    形紀錄表1 紙在卷可參（見偵查卷宗第28頁），為對未發覺
    之犯罪自首而接受裁判，爰依刑法第62條前段之規定減輕其
    刑。被告有二以上刑之加重及減輕事由，爰依法先加後減之
    。原審認被告過失傷害犯行事證明確予以論罪科刑，固非無
    據，惟原審僅敘及被告未注意車前狀況、轉彎車未暫停讓直
    行車先行之過失情節，漏未審酌被告同有未注意左轉彎時應
    距交岔路口30公尺前顯示方向燈或手勢及應行至交岔路口中
    心左轉之過失情節，尚有未洽。被告以告訴人甲○○車速過
    快，且追撞其所駕自小客車中後方等情，及以原審量刑過重
    為由上訴，雖無可採，然原判決既有前揭可議之處，自屬無
    可維持，應由本院予以撤銷改判。爰審酌被告無照駕駛汽車
    ，屬重大違規，而行經前開交岔路口欲左轉時，疏未注意其
    前方對向直行來車之車前狀況，而未隨時採取必要之安全措
    施，且其轉彎車車未暫停讓直行車先行，又未注意應於交岔
    路口前30公尺顯示方向燈或手勢，復搶先左轉，因而肇事之
    過失情節不輕，被害人就本件車禍並無過失，及告訴人因車
    禍所受前開傷勢之情節，被告犯後於原審坦承犯行，雖於本
    院審理中辯稱肇事原因尚有告訴人甲○○車速過快、追撞伊
    所駕自小客車中後方云云，然已與告訴人達成和解，有和解
    契約書1 份附卷可考，犯後非無悔意、態度尚佳等一切情狀
    ，量處如主文第2 項所示之刑，並諭知易科罰金之折算標準
    。末查，被告前雖於71年間因詐欺案件，經臺灣高等法院以
    71年度上易字第86號刑事判決應執行有期徒刑1 年確定，於
    75年9 月24日縮短刑期執行完畢出監，5 年以內未曾因故意
    犯罪受有期徒刑以上刑之宣告，有臺灣高等法院被告前案紀
    錄表附卷可憑，犯後已與告訴人甲○○達成民事和解，如前
    所述，顯見其悔意甚殷，經此教訓，自當知所惕勉而無再犯
    之虞，本院綜核各情認對被告所宣告上開之有期徒刑以暫不
    執行為適當，爰併予宣告緩刑2 年，以啟自新。
據上論結，應依刑事訴訟法第455 條之1 第1 項、第3 項、第36
9 條第1 項、第364 條、第299 條第1 項前段，刑法第284 條第
1 項前段、第62條前段、第41條第1 項前段、第74條第1 項第2
款，刑法施行法第1 條之1 第1 項、第2 條前段，道路交通管理
處罰條例第86條第1 項，判決如主文。
本案經檢察官李安蕣到庭執行職務。
中    華    民    國    99    年    1     月    29    日
                  刑事第八庭審判長法  官   林惠霞
                                  法  官   葉藍鸚
                                  法  官   張明儀
以上正本證明與原本無異。
本件不得上訴。
                                  書記官   邱仲騏
中    華    民    國    99    年    1     月    29    日

司法院資訊處製作；財團法人民間司法改革基金會備份。
